【裁判字號】    89,訴,327
【裁判日期】    900717
【裁判案由】    偽造有價證券等
【裁判全文】
臺灣宜蘭地方法院刑事判決                          八十九年度訴字第三二七號
    公  訴  人  臺灣宜蘭地方法院檢察署檢察官
    被      告  丁○○
    指定辯護人  本院公設辯護人丙○○
右列被告因偽造有價證券案件，經檢察官提起公訴（八十九年度偵字第六五一號），
本院判決如左：
    主  文
丁○○共同連續行使偽造私文書，足以生損害於公眾及他人，處有期徒刑捌月。
    事  實
一、丁○○在設於臺北縣中和市○○路一六四號三樓「金亮紙品有限公司」工作時，
    經由同事戊○○介紹而認識林家慶。民國八十六年六月初某日林家慶交付如附表
    所示之由不詳年籍姓名之人偽造統一發票六紙予丁○○及戊○○後，三人共同基
    於行使偽造統一發票詐騙獎金以遂其等之不法所有意圖之概括犯意，由丁○○、
    戊○○共同於附表所示之時間至臺北市萬華區及臺北縣中和市等處，分頭至如附
    表所示之銀行先後向如附表所示之銀行承辦人員施用詐術，使銀行承辦人員陷於
    錯誤而支付如附表所示之統一發票獎金共計新臺幣（下同）一萬八千元，足以生
    損害於稅捐機關核發統一發票中金之管理及其正確性及如附表所示之各銀行
    。丁○○與戊○○詐得前開統一發票獎金一萬八千元後，即由戊○○依約定將詐
    得款項全數交予林家慶，由林家慶分取其中一萬七千元，丁○○及戊○○各分得
    五百元，丁○○分得款項已花用殆盡。
二、案經財政部報告臺灣臺北地方法院檢察署呈請臺灣高等法院檢察署核令移轉臺灣
    宜蘭地方法院偵查起訴。
    理  由
一、右揭事實，業據被告丁○○於本院審理時到庭坦承不諱，且：
  (一)被告與證人戊○○曾於八十六年間同在設於臺北縣中和市○○路一六四號三樓「
    金亮紙品有限公司」工作之事實，業據證人「金亮紙品有限公司」負責人甲○○
    、員工乙○○、戊○○到庭結證屬實（見本院九十年三月二十二日訊問筆錄、九
    十年六月二十八日審理筆錄），復有證人甲○○出具之任職證明書二紙及臺北縣
    政府營利事業登記證、經濟部工廠登記證、經濟部公司執照各一紙存卷可參，堪
    認被告此部分之自白確與事實相符，應可採信。
  (二)被告於八十六年六月初某日與證人戊○○自案外人林家慶處收受如附表所示，由
    不詳年籍姓名之人偽造統一發票六紙後，經其與戊○○共同於附表所示之時地兌
    領統一發票獎金，再依約定由案外人林家慶分配獲取五百元等情，亦經證人戊○
    ○到庭結證屬實（見本院九十年六月二十八日審理筆錄）。是被告此部分之自白
    亦可認定係與真實相符，並非虛詞，足堪採憑。
  (三)扣案如附表所示之統一發票六紙經送內政部警政署刑事警察局鑑驗結果，認送鑑
    統一發票之號碼處、印刷底紋有刮擦、塗改重複印製變造痕跡，有該局八十九年
    四月五日刑鑑字第三九七五七號鑑驗通知書一紙及所附鑑證二紙在卷可按，被告
    復坦言其於收受扣案統一發票六紙時，即知該六紙統一發票均係偽造，是總合上
    情，本件事證至臻明確，被告犯行洵堪認定。
二、核被告所為，係犯刑法第二百十六條、第二百十條之行使偽造私文書罪（此部分
    公訴意旨認被告係犯刑法第二百零一條第一項偽造有價證券罪，起訴法條尚有未
    洽，應予變更詳後述）及同法第三百三十九條第一項之詐欺取財罪。被告與戊○
    ○、林家慶基於共同行使偽造統一發票詐騙獎金之犯意聯絡，由被告及證人戊○
    ○共同實施犯罪之行為，事後並朋分詐得款項，顯見其等有犯意聯絡及行為分擔
，應以共同正犯論。其先後多次行使偽造私文書及詐欺取財犯行，時間緊接，犯
    罪構成要件相同，顯係基於概括犯意而為之，應依刑法第五十六條連續犯之規定
    論以一罪，並加重其刑。被告所犯行使偽造私文書罪與詐欺取財罪間，有方法、
    目的之牽連關係，應依刑法第五十五條牽連犯之規定，從一重之行使偽造私文書
    罪處斷。爰審酌被告犯罪時年紀甚輕，思慮未足，僅因一時貪念圖求獲取薄利而
    遭人利用以罹刑典，犯後已坦承犯行，態度良好，及其犯罪之動機、目的、手段
    ，及造成之社會整體損害等一切情狀，爰酌情量處如主文所示之刑，以示懲儆。
    扣案如附表所示之偽造統一發票六紙，均已於兌領時付予銀行，而非屬被告或其
    共犯所有之物，是與刑法第三十八條沒收之規定有所未合，爰不併予宣告沒收，
    附此述明。
三、至公訴意旨雖以：(一)被告丁○○於偵查中所辯各語均無資料可得證明(二)扣案如附
    表所示之統一發票六紙經送內政部警政署刑事警察局鑑驗結果，均屬偽造之統一
    發票等情為其主要論據，認定被告涉犯刑法第二百零一條偽造有價證券罪及同法
    第三百三十九條第一項詐欺取財罪嫌部分，其中被告所辯各語經查確與事實相符
    ，詳如前述。且按統一發票係營業稅法第三十二條第一項所定營業人銷售貨物或
    勞務，開立予買受人之憑證，性質上屬私文書。觀之同法條第三項明定：「統一
    發票，由政府印製『發售』，或核定營業人『自行印製』……。」尤為明瞭。至
    財政部依營業稅法第五十八條訂定之「統一發票給獎辦法」，旨在防止逃漏、控
    制稅源及促進統一發票之推行，而以定期開獎，給予獎金之方式，鼓勵買受人向
    營業人索取統一發票，為其附隨目的。又有價證券固以實行券面所表示之權利時
    ，必須占有該券為特質，但具有此項特質之證券（文書），在論理法則上，不能
    解釋為均屬有價證券。統一發票中獎與否，純繫於偶然之事實，不因中獎人必須
    占有該中獎之統一發票，始得領取獎金（統一發票給獎辦法第九條參照），而影
    響統一發票之私文書性質。最高法院六十九年度臺上字第三九八九號判例及該院
    八十九年度臺上字第二六０八號判例可資參照。從而，公訴意旨援引之論罪科刑
    法條即有未洽，然因起訴之基本社會事實仍屬同一，爰依法變更起訴法條，特此
    敘明。
據上論斷，應依刑事訴訟法第二百九十九條第一項前段、第三百條，刑法第二十八條
、第五十六條、第二百十六條、第二百十條、第三百三十九條第一項、第五十五條，
罰金罰鍰提高標準條例第一條前段，判決如主文。
本案經檢察官廖允松到庭執行職務
中      華      民      國      九十      年      七      月   十七     日
                                  臺灣宜蘭地方法院刑事第二庭
                                              法  官  陳  嘉  年
右正本證明與原本無異。
如不服本判決，應於判決送達後十日內向本院提出上訴狀。(應附繕本)
                                              書記官  詹  玉  惠
中      華      民      國      九十      年      七      月     二十   日
附表：
┌──┬───────────┬────────┬─────┬─────┐
│編號│統  一  發  票  號  碼│兌  換  銀  行  │兌換日期  │詐得金額  │
│    │                      │                │          │（新臺幣）│
├──┼───────────┼────────┼─────┼─────┤
│一  │ＧＸ00000000  │臺北銀行雙園分行│86.06.11  │四千元    │
├──┼───────────┼────────┼─────┼─────┤
│二  │ＧＸ00000000  │華南銀行雙園分行│86.6.11   │一千元    │
├──┼───────────┼────────┼─────┼─────┤
│三  │ＧＸ00000000  │華南銀行萬華分行│86.06.11  │一千元    │
├──┼───────────┼────────┼─────┼─────┤
│四  │ＨＪ00000000  │臺北銀行萬華分行│86.06.11  │四千元    │
├──┼───────────┼────────┼─────┼─────┤
│五  │ＨＪ00000000  │彰化銀行中和分行│86.06.13  │四千元    │
├──┼───────────┼────────┼─────┼─────┤
│六  │ＨＪ00000000  │彰化銀行中和分行│86.06.14  │四千元    │
├──┴───────────┴────────┴─────┴─────┤
│合計                                                        一萬四千元│
└───────────────────────────────────┘
附錄本案論罪科刑法條全文
刑法第二百十六條
行使第二百十條至第二百十五條之文書者，依偽造、變造文書或登載不實事項或使登
載不實事項之規定處斷。
刑法第三百三十九條第一項
意圖為自己或第三人不法之所有，以詐術使人將本人或第三人之物交付者，處五年以
下有期徒刑、拘役或科或併科一千元以下罰金。


司法院資訊處製作；財團法人民間司法改革基金會備份。
